【裁判字號】    99,台上,7569
【裁判日期】    991209
【裁判案由】    妨害性自主
【裁判全文】
最高法院刑事判決            九十九年度台上字第七五六九號
上  訴  人  林○○
選任辯護人  黃勝文律師
上列上訴人因妨害性自主案件，不服台灣高等法院中華民國九十
八年七月十四日第二審更審判決（九十八年度上更(一)字第一二三
號，起訴案號：台灣板橋地方法院檢察署九十四年度偵字第六三
五號），提起上訴，本院判決如下：
    主  文
上訴駁回。
    理  由
按刑事訴訟法第三百七十七條規定，上訴於第三審法院，非以判
決違背法令為理由，不得為之。是提起第三審上訴，應以原判決
違背法令為理由，係屬法定要件。如果上訴理由書狀並未依據卷
內訴訟資料，具體指摘原判決不適用何種法則或如何適用不當，
或所指摘原判決違法情事，顯與法律規定得為第三審上訴理由之
違法情形，不相適合時，均應認其上訴為違背法律上之程式，予
以駁回。本件上訴人林○○上訴意旨略稱：(一)、原判決既認定上
訴人於案發當日係由與被害少年Ａ女（警詢代號0000000 號，民
國七十六年生，姓名、年籍均詳卷）同住之杜女（已死亡，名字
、年籍均詳卷）開門讓其進入住處客廳，而客廳與Ａ女之房間，
本屬同一建物、住宅，上訴人又僅在Ａ女房間門口與Ａ女交談，
並未進入，原判決認定上訴人進入Ａ女之私人房間為侵入住宅行
為，而論以加重強制性交未遂罪，自難認為適法。(二)、卷內並無
Ａ女是否同意上訴人進入其房間之資料，原審未查明Ａ女有無同
意上訴人進入房間及上訴人是否故意進入Ａ女房間，遽行推測上
訴人係未經同意而故意侵入Ａ女房間，於法亦有未合。(三)、杜女
於警詢時之陳述，屬傳聞證據，且杜女與Ａ女為室友，二人關係
密切，有串證之虞，所陳與Ａ女之證述亦不盡相符，又未目睹案
發經過情形，上訴人之選任辯護人復已爭執杜女於警詢中陳述之
證據能力，應認該項陳述無證據能力，原判決仍採杜女前開陳述
資為不利於上訴人之認定，顯然違背證據法則。(四)、原判決僅憑
Ａ女於偵查中之證述，即遽認杜女已經死亡，並援引為說明杜女
於警詢時之陳述有證據能力之基礎，洵有未當。(五)、依卷附內政
部警政署刑事警察局（下稱刑事警察局）鑑驗書記載，Ａ女於案
發時所穿著之黑色Ｔ恤、牛仔褲及其手指甲、頭髮等檢體，均未
驗出有符合上訴人之DNA 型別，另財團法人○○○○○醫院（下
稱○○醫院）對上訴人為精神鑑定之結果，亦認上訴人目前無精
神異常症狀，無須施以刑前治療，足見上訴人並無涉犯本件犯行
之可能，原判決為相異之判斷，顯已違背經驗法則。(六)、依原審
勘驗Ａ女於案發時所穿戴皮帶之材質，似不可能一次以徒手拉斷
，且該皮帶係上訴人與Ａ女共同於案發前一日搬家時，因交接冷
氣機不慎而磨擦拉斷，原審對此未予調查，即認前開皮帶係上訴
人對Ａ女強制性交時所扯斷，亦有應於審判期日調查之證據未予
調查之違誤云云。
惟查：原判決綜合全案證據資料，本於事實審法院職權推理之作
用，認定上訴人確有其事實欄所載之犯行。因而撤銷第一審之科
刑判決，改判仍論處上訴人成年人侵入住宅對於少年以強暴之方
法而為性交，未遂罪刑，已詳細說明其採證認事之理由。所為論
斷，亦俱有卷證資料可資覆按。對於上訴人雖係經杜女開門而進
入杜女與Ａ女共居處之客廳，然房間為住宅之一部，上訴人既未
經Ａ女之同意，即擅行侵入Ａ女之個人房間，對Ａ女強制性交未
遂，所為如何之應成立侵入住宅對於Ａ女以強暴之方法而為性交
未遂罪；杜女已死亡，非但業經Ａ女陳明，復有卷附之杜女戶籍
資料可稽，杜女於警詢時之陳述又係於案發之初未衡量利害關係
所為，審酌其陳述當時之客觀狀況及卷內其他證據，如何堪認杜
女於警詢時之陳述具有可信之特別情況，且為證明犯罪事實之存
否所必要，依刑事訴訟法第一百五十九條之三第一款規定而有證
據能力；依據卷附刑事警察局鑑驗書所載，警方於將Ａ女之黑色
Ｔ恤、牛仔褲、微物檢體、指甲等證物，連同採自上訴人之唾液
棉棒，送請刑事警察局鑑定DNA 型別結果，雖未檢出足資比對之
檢體量，致無法與上訴人比對，然上訴人既係對Ａ女強制性交未
遂，又未經警方勘驗身體，Ａ女復未證述曾抓傷上訴人，前開鑑
定結果如何之難作為有利於上訴人之認定；上訴人雖諉稱Ａ女之
皮帶斷裂，係於案發前一日因搬家而磨擦到冷氣機所致云云，如
何之不足採信。亦皆已詳加說明。上訴意旨就原判決前揭之論斷
，究有何違背經驗法則或論理法則等違法情形，並未依據卷內資
料為具體之指摘，上訴意旨(一)、(三)、(四)、(五)、(六)仍執前揭陳詞，
據以指摘原判決為違背法令，係對於原判決已說明事項及屬原審
採證認事職權之適法行使，持憑己見而為不同之評價，且重為事
實之爭執，與法律規定得為第三審上訴理由之違法情形，不相適
合。且按：(一)、原判決以Ａ女已陳稱上訴人於進入其房間後，即
壓住其身體，摸其胸部、下體，並欲強行褪下其褲子，經其抗拒
致皮帶拉斷、褲子拉鍊毀損，杜女亦證陳Ａ女於案發時係衝至其
房內床上，神情甚為恐懼，並哭訴上訴人在Ａ女房內欲對Ａ女強
姦，嗣即看見上訴人自Ａ女房內走出各等語，據謂上訴人係未經
Ａ女同意，即故意進入Ａ女之房間。經核其所為論斷，與經驗法
則或論理法則並無違背，且此係事實審法院依憑卷證資料所為判
斷之適法職權行使，自不得任意指為違法。(二)、經第一審法院囑
託耕莘醫院鑑定結果，雖認上訴人於鑑定當時並無精神異常症狀
，且無須施以刑前治療，但此項鑑定僅係供法院作為審酌有無適
用修正前刑法第九十一條之一規定，諭知上訴人應於刑前強制治
療之參考，與認定上訴人究有無本件犯行無涉。上訴意旨(五)另以
原判決之判斷與前開耕莘醫院之鑑定結果相異，顯違背經驗法則
云云，係以自己之說詞，任意指摘，亦非適法之第三審上訴理由
。綜上所述，上訴意旨所指，與法律規定得為第三審上訴理由之
違法情形不相適合，其上訴違背法律上之程式，應予駁回。
據上論結，應依刑事訴訟法第三百九十五條前段，判決如主文。
中    華    民    國  九十九  年   十二   月    九    日
                      最高法院刑事第五庭
                          審判長法官  謝  俊  雄  
                                法官  陳  世  雄  
                                法官  魏  新  和  
                                法官  徐  文  亮  
                                法官  吳  信  銘  
本件正本證明與原本無異
                                      書  記  官  
中    華    民    國  九十九  年   十二    月   十四   日
                                                      K

司法院資訊處製作；財團法人民間司法改革基金會備份。
